【裁判字號】    99,易,1644
【裁判日期】    991019
【裁判案由】    詐欺
【裁判全文】
臺灣高雄地方法院刑事判決              99年度易字第1644號
公  訴  人  臺灣高雄地方法院檢察署檢察官
被      告  乙○○
上列被告因詐欺案件，經檢察官提起公訴（99年度撤緩偵字第
185 號），本院判決如下：
    主  文
乙○○幫助犯詐欺取財罪，累犯，處有期徒刑肆月，如易科罰金
，以新台幣壹仟元折算壹日。
    事  實
一、乙○○前因違反毒品危害防制條例案件，經法院判處有期徒
    刑1 年2 月，後經裁定減為有期徒刑7 月確定，於民國97年
    4 月25日縮刑期滿執行完畢。詎其仍不知悔改，明知當前申
    請金融帳戶甚為方便，但詐騙集團或不法份子為掩飾其詐欺
    取財之不法行徑，避免執法人員之追究及處罰，經常捨自己
    申請而利用他人之金融帳戶為工具以遂行詐騙，因而客觀上
    可預見無故欲取得他人金融帳戶使用之行徑，常與財產犯罪
    有密切關連，竟意圖為自己及第三人不法所有，以縱有人持
    其金融帳戶作為詐騙犯罪工具亦不違其本意之不確定故意，
    於98年3 月至4 月10前某日，在高雄市三民區○○○路134
    號「三鳳宮」前，將其向高雄市第三信用合作社苓雅分社申
    請開立之第00000000000000號帳戶（下稱系爭帳戶）之存摺
    、提款卡、密碼，交付予姓名、年籍不詳之成年男子（下稱
    系爭不詳之人）使用。嗣系爭不詳之人及其所屬之詐欺集團
    成員共同意圖為自己不法之所有，基於詐欺取財之犯意聯絡
    ，於98年4 月10日下午2 時2 分許，推派2 成員假冒為地檢
    署人員，以電話聯絡甲○○，並謊稱甲○○申設之金融帳戶
    涉嫌幫助詐欺取財，需將存款暫領出轉存至指定帳戶內保管
    ，否則涉案帳戶將遭凍結云云，使甲○○陷於錯誤，依指示
    前往銀行領款，再將領出款項新台幣（下同）6 萬5 千元存
    入受指定之系爭帳戶內，旋遭不明人士提領一空，嗣經甲○
    ○發覺有異而報警循線查悉上情。
二、案經甲○○訴由桃園縣政府警察局八德分局報告臺灣桃園地
    方法院檢察署呈請臺灣高等法院檢察署令轉臺灣高雄地方法
    院檢察署檢察官偵查起訴。
    理  由
一、證據能力之判斷：
    按被告以外之人於審判外之言詞或書面陳述，除法律有規定
    者外，依刑事訴訟法第159 條第1 項之規定，雖不得作為證
    據，但依同法第159 條之5 規定，經當事人於審判程序同意
    作為證據，法院審酌該言詞陳述或書面陳述作成時之情況，
    認為適當者，仍得作為證據，且如當事人、代理人或辯護人
    於法院調查證據時，知有上開不得為證據之情形，而未於言
    詞辯論終結前聲明異議者，視為有前項之同意。而本件關於
    證人即告訴人甲○○於警詢中所為之陳述，被告於本院行準
    備程序時，表示同意有證據能力（詳本院99年度審易字第33
    09號卷第19頁），且被告未於本院審理過程中聲明異議，本
    院審酌上開陳述作成時之情況均屬正常，且與本案相關之待
    證事實具有關連性，因認上開證據具有證據能力。
二、事實之認定：
    訊據被告乙○○雖自承系爭帳戶為其所申請設立，並於上開
    時間、地點交付存摺影本、提款卡、密碼予系爭不詳之人，
    然矢口否認將上開帳戶資料交付他人供詐欺集團犯罪使用，
    辯稱係見自由時報刊載徵求隨車小弟之廣告（下稱系爭廣告
    ），依所登載電話聯繫後，相約在「三鳳宮」前見面，系爭
    不詳之人要求提供金融帳戶存摺、提款卡、密碼以便將來匯
    款，伊因而於當天申請系爭帳戶之提款卡後，另以電話聯繫
    系爭不詳之人於「三鳳宮」前會面，將系爭帳戶之存摺、提
    款卡、密碼當面交付，伊係因應徵工作而交付上開帳戶資料
    ，非將帳戶資料提供他人供詐騙使用云云。經查：
  (一)所承部分核與高雄市第三信用合作社函及所附系爭帳戶之客
    戶資料、往來明細查詢資料相符，有上開資料附卷可稽（詳
    臺灣高雄地方法院檢察署98年度偵字第14045 號卷【下稱偵
    查卷】第26至28頁），且依證人即告訴人甲○○所證，本件
    詐騙集團成員確係指示其將款項存入系爭帳戶，有筆錄及高
    雄市第三信用合作社之送款單附卷可按（詳偵查卷14至15頁
    、第16頁下方），足見系爭帳戶為被告申請設立，其並將該
    帳戶之存摺、提款卡、密碼交付詐騙集團成員使用，應可認
    定。
  (二)告訴人甲○○確有如事實欄所載被詐騙之情，業據其證述在
    卷，有筆錄附卷可稽（詳偵查卷第14至15頁、臺灣高雄地方
    法院檢察署98年度偵字第24114 號卷第10頁），並有存入本
    件詐騙款項之高雄市第三信用合作社送款單、系爭帳戶往來
    明細查詢資料各1 份附卷可稽（詳偵查卷第16頁下方、第28
    頁），且核與被告供述交付系爭帳戶存摺、提款卡、密碼予
    他人，不知告訴人存入款項之情相符，所證自堪信為真實，
    則告訴人確有如事實欄所載之被詐騙事實，亦可認定。
  (三)按當前申請金融帳戶甚為方便，但詐欺集團或不法份子為掩
    飾其詐欺取財之不法行徑，避免執法人員之追究及處罰，經
    常捨自己申請而利用他人之金融帳戶為工具以遂行詐騙，因
    而客觀上可預見無故欲取得他人金融帳戶使用之行徑，常與
    財產犯罪有密切關連；且為確保該金融帳戶不致因申請人辦
    理掛失，使即將成功之詐騙徒勞無功，通常均會事先取得該
    金融帳戶申請人之同意，而目前坊間詐欺集團經申請人同意
    使用金融帳戶之方法，大致區分為以金錢購買及詐騙取得，
    然因近來上開詐騙層出不窮，大眾傳播工具已有大幅報導，
    政府亦再三宣導民眾注意以免受騙，是除知識、社會經驗均
    低於一般平均值甚多者外，對上開情形自無不知之可能，金
    融帳戶被詐騙供詐欺犯罪使用之情形已大幅減少，則具一般
    正常知識、社會經驗者所申設之金融帳戶，如被詐欺集團用
    為詐騙他人匯款之工具，而無法說明詐欺集團何以可取得其
    金融帳戶資料之合理原因，自應認係將金融帳戶交付他人使
    用，有為自己及第三人不法所有之意圖，並具縱他人持其金
    融帳戶作為詐騙工具亦不違其本意之不確定故意。而本件經
    查：
    1.被告為63年2 月18日生，國中畢業，有個人戶籍查詢資料
      附卷可稽（詳偵查卷第30頁），案發時已滿35歲，且依其
      所承，前曾在電動遊戲場擔任香菸銷售工作、海產店廚房
      工作，有筆錄附卷可按（詳本院卷第37頁），而依上開工
      作之性質，均需大量接觸不特定消費者，是堪認其有一定
      學歷，並有相當程度之社會閱歷，則對上開政府三令五申
      所宣導之防詐騙訊息，自應有一定瞭解，故而對詐欺集團
      詐騙前先行取得金融帳戶之慣用詐騙手法，當有一定之認
      知。
    2.被告就其辯稱見報載系爭廣告找工作，應系爭不詳之人要
      求交付系爭帳戶存摺、提款卡、密碼部分，無法提出相關
      報紙、通聯紀錄或其他證據以資為證，亦無法提供其他資
      料加以佐證，所辯是否真實自非無疑。
    3.按正常公司行號徵才時，多要求應徵者需事先寄送履歷表
      以為初步篩選，再以筆試、面試等方式，就應徵者中選擇
      適合之人選，雖因各公司行號規模及求才性質之不同，徵
      選過程之慎重程度有所差異，非必踐行上開全部程序，但
      如有筆試、面試，地點多安排在公司既有場所，除可避免
      不必要開銷，掌握應徵程序之有效進行外，亦可使應徵者
      初步瞭解經營之狀況，加深雙方之瞭解與互信，至少亦需
      選擇可對多人一併徵選之公開而正式之場所；而本件被告
      應徵工作交付系爭帳戶存摺影本、提款卡、密碼之過程，
      依被告所承略為：以電話聯繫，約定在「三鳳宮」前會面
      ，其應徵後仍不知該公司行號之名稱，不知設立地點，甚
      且不知工作之具體內容，有筆錄附卷可稽（詳本院卷第43
      頁），與如上所述正常公司行號徵才之情形迥異。又依被
      告所辯，僅擔任隨車小弟，並無經手工作款項之必要，且
      即使有經手工作款項之必要，依一般經驗法則，亦應由公
      司行號申設帳戶使用，以資公私分明，避免公款流為私用
      ，額外肇生不法事端，是工作上自無要求應徵者提供帳戶
      資料之必要；而被告雖另辯稱提供帳戶資料，係為將來該
      應徵之公司行號匯入款項予伊所需（詳本院卷第41頁），
      但用人之公司行號如需將類如薪資報酬之款項直接匯入員
      工金融帳戶，依一般經驗法則，僅需員工提供金融帳戶資
      料，或請員工至指定金融機構開戶即可，並無要求員工將
      金融帳戶存摺、提款卡、密碼交付之必要，是上開所辯顯
      與經驗法則不符。從而一般有通常社會歷練之人如見系爭
      廣告接洽應徵，對上開徵才程序、要求提供金融帳戶資料
      之情形，自應有所警惕，並無隨意相信而交付金融帳戶資
      料之可能，而被告有一定學歷，並有相當程度之社會閱歷
      已如前述，對本件徵才程序、要求提供金融帳戶資料之異
      常，自無未生警惕之可能，從而被告上開所辯即使均屬實
      ，亦難認其交付系爭帳戶存摺、提款卡、密碼予系爭不詳
      者之所為合於常情。
    4.又金融帳戶存摺、提款卡、密碼為個人重要金融資料，申
      設者自應小心保管，如有遺失或被騙交付，申設或使用者
      自應迅速採取掛失或其他有效之補救措施，以防該資料被
      用為犯罪工具時，除對國家、社會造成危害外，本身亦將
      遭受牽連。而依被告所承，交付系爭帳戶資料後，雖發現
      無法聯絡系爭不詳之人，卻未對該帳戶予以相關資料掛失
      之處理，事後之處理顯亦與常情有違。
  (四)綜上所述，本件徵才程序及要求提供金融帳戶資料之情形，
    極不合常理，被告仍將系爭帳戶之存摺影本、提款卡、密碼
    交付使用，所為已極不合常情，況被告於知悉被騙後，對帳
    戶竟未辦理掛失或提款卡停用手續，應認對詐欺集團成員可
    能以系爭帳戶資料作為詐騙工具，已有知悉並加以容認，被
    告有幫助詐欺之不確定故意，非僅疏虞過失，甚為明確。從
    而本件事證明確，被告有事實欄所載之犯行，應堪認定。
三、論罪科刑：
    核被告所為，係犯刑法第30條第1 項前段、第339 條第1項
    之幫助詐欺取財罪。被告係幫助詐騙集團成員實施詐騙，非
    本身從事詐騙，應依幫助犯之規定，按正犯之刑減輕之。前
    因違反毒品危害防制條例案件，經法院判處有期徒刑1 年2
    月，後經裁定減為有期徒刑7 月確定，於97年4 月25日縮刑
    期滿執行完畢，有臺灣高等法院被告前案紀錄表附卷可稽（
    詳本院卷第53頁），5 年以內故意再犯本件有期徒刑以上之
    罪，為累犯，應依法加重其刑。爰審酌被告不顧近來社會詐
    騙之猖獗，竟提供金融帳戶幫助實施詐騙，使被害人受有如
    上之損害，實有不該，否認犯行，犯後態度不佳，前有多數
    犯罪紀錄，有上開臺灣高等法院被告前案紀錄表附卷可按，
    素行不佳等一切情狀，量處如主文所示之刑，並諭知如主文
    所示之易科罰金折算標準，以資警懲。
據上論斷，應依刑事訴訟法第299 條第1 項前段，刑法第30條、
第339 條第1 項、第47條第1 項、第41條第1 項前段，刑法施行
法第1 條之1 ，判決如主文。
本案經檢察官魏豪勇到庭執行職務。
中    華    民    國    99    年    10    月    19    日
                刑事第六庭審判長法  官  李璧君
                                法  官  曾鈴
                                法  官  鄭峻明
以上正本證明與原本無異。
如不服本判決應於收受判決後10日內向本院提出上訴書狀，並應
敘述具體理由。其未敘述上訴理由者，應於上訴期間屆滿後20日
內向本院補提理由書(均須按他造當事人之人數附繕本)「切勿逕
送上級法院」。
中    華    民    國    99    年    10    月    19    日
                                書記官  吳韻芳
附錄論罪科刑法條：
刑法第339條
意圖為自己或第三人不法之所有，以詐術使人將本人或第三人之
物交付者，處5 年以下有期徒刑、拘役或科或併科1 千元以下罰
金。
以前項方法得財產上不法之利益或使第三人得之者，亦同。
前二項之未遂犯罰之。

司法院資訊處製作；財團法人民間司法改革基金會備份。
